臺灣臺中地方法院民事判決　96年度訴字第2194號
原　　　告　乙○○
被　　　告　丙○○
當事人間損害賠償事件，本院於96年10月1日言詞辯論終結，判
決如下：
    主    文
原告之訴及假執行之聲請均駁回。
訴訟費用新台幣壹萬零玖佰元由原告負擔。
    事實及理由
一、原告起訴主張其於民國（下同）94年4月4日駕駛車牌號碼W7
    -9531號自小客車停放在台中縣烏日鄉○○路○段551號前遭
    被告所騎乘之JGM-916號機車自後追撞，被告當場人車倒地
    ，因而受有右手壓砸撕裂傷及雙下肢3處擦傷之傷害，原告
    於94年8月9日由保險公司理賠人員甲○○陪同齊赴台中縣烏
    日鄉調解委員會與被告作第2次民事調解時，被告僅因雙方
    對肇事責任之認定有差距，竟當眾以「爛女人」等不堪字語
    辱罵原告，原告頓時深感人格尊嚴受損，被告所為已侵害原
    告之人格尊嚴，爰依民法第18條、第184條、第195條之規定
    ，依侵權行為之法律關係請求被告賠償原告非精神上之損害
    新台幣（下同）1,000,000元。並聲明求為判決被告應給付
    原告上開金額及自起訴狀繕本送達翌日起至清償日止按年息
    5%計算之利息；原告願供擔保聲請宣告假執行。
二、被告否認有原告所指之侵權行為，並辯稱：兩造因系爭車禍
    於94年7月21日、8月9日二度進行調解，兩造係於94年7月21
    日調解時，因原告振振有詞指責員警沒先給被告酒測並且指
    責被告撞上原告車輛，被告為之氣結，故發生雙方對罵，但
    被告並無辱罵原告「爛女人」，也不是在94年8月9日調解時
    罵原告，原告不甘賠償被告系爭車禍之損失，故意將時間移
    至94年8月9日，與事實不符，已逾請求權時效，證人甲○○
    與原告均從事保險業，有偽證及串證之情形等語。並聲明求
    為判決：駁回原告之訴；如受不利判決，被告願供擔保免為
    假執行。
三、兩造不爭執之事實：
  (一)兩造於94年4月4日在臺中縣烏日鄉○○路○段551號前發生車
    禍致被告人車倒地並受傷，被告向台中縣烏日鄉調解委員會
    申請調解，於94年7月21日、同年8月9日進行調解。
  (二)兩造車禍事件嗣經本院96年5月30日以本院96年度調字第55
    號調解成立，原告願給付被告260,000元（不含汽車強制險
    之給付）。
四、本件兩造主要之爭執點在於：原告主張之損害賠償權是否已
    逾2年時效？被告是否於94年8月8日之調解期日有辱罵原告
    「爛女人」之行為？經查：
  (一)按因侵權行為所生之損害賠償請求權，自請求權人知有損害
    及賠償義務人時起，2年間不行使而消滅。自有侵權行為時
    起，逾10年者亦同。民法第197條第1項定有明文。本件原告
    主張被告於94年8月9日辱罵原告，侵害原告之人格尊嚴，依
    其主張之事實，原告自94年8月9日即知悉有損害及賠償義務
    人，其2年之請求權時效應自94年8月9日起算，至96年8月9
    日屆滿，原告於96年8月9日上午提起本訴，有起訴狀上本院
    之收狀章可憑，故原告提起本訴，未逾2年之請求權時效期
    間，被告辯稱原告本件請求權已罹於消滅時效云云，即不足
    採納，合先敘明。
  (二)次按當事人主張有利於己之事實者，就其事實有舉證之責任
    ；「民事訴訟如係由原告主張權利者，應先由原告負舉證之
    責，若原告先不能舉證，以證實自己主張之事實為真實，則
    被告就其抗辯事實即令不能舉證，或其所舉證據尚有疵累，
    亦應駁回原告之請求。」民事訴訟法第277條前段及最高法
    院17年上字第917號判例均有明文。又「侵權行為賠償損害
    之請求權，除須有損害之發生，及有責任原因之事實外，並
    以二者之間有相當因果關係為其成立要件，故侵權行為賠償
    損害之訴訟，原告須先就上述成立要件為相當之證明，始能
    謂其請求權存在。」、「就侵權行為言，被害人應就行為人
    因故意或過失，不法侵害其權利之事實負舉證責任」。最高
    法院44年度台上字第108號、最高法院70年度台上字第2550
    號判決亦可供參照。本件原告主張被告於94年8月9日出言辱
    罵原告侵害原告之人格權之事實，既為被告所否認，依前揭
    說明，自應由原告就被告有此侵權行為之事實先負其舉證之
    責。
  (三)原告主張被告有侵權行為之事實，固據其提出證人甲○○為
    證據方法，證人甲○○到庭證稱曾於94年8月9日陪同原告至
    台中縣烏日鄉調解委員會進行調解，當日被告有出言辱罵原
    告「爛女人」等語，惟其證詞為被告所否認，且證人甲○○
    就當日原告遭被告辱罵後有何表示證稱：「沒什麼印象」等
    語，證人甲○○如係當場見聞事件發生之經過，何以僅對被
    告辱罵原告部分存有記憶，對原告當時之反應竟全部無從記
    憶，另參酌經本院依職權訊問為兩造進行調解之調解委員丁
    ○○，證人丁○○則證稱：對兩造是否有爭吵或對罵情形沒
    有印象，處理調解事件，經常碰到當事人會有情緒上的發洩
    ，其經驗是讓他們發洩後再處理，但本件沒有印象兩造有發
    生爭執或罵人情況。沒有印象被告是否有罵原告「爛女人」
    等語，如兩造當日曾發生爭執或被告有出言辱罵原告之情形
    ，證人丁○○在場聽聞，縱未仔細聆聽兩造爭執情形，亦應
    至少殘留有兩造有發生爭吵之印象，惟證人丁○○均無此印
    象，則原告之主張及證人甲○○證述內容，是否屬實，顯非
    無疑，尚無從僅憑此即遽認被告有出言辱罵原告之行為。此
    外，原告復未能再提出其他適切之事證，證明被告有原告所
    主張之侵權行為，依前揭法條及最高法院判例、判決之意旨
    ，原告就其主張之事實不能盡其舉證之責任，自應受不利之
    認定。
  (四)從而，原告依侵權行為之法律關係，請求被告賠償損失1,00
    0,000元及利息，為無理由，不應准許。原告之訴既經駁回
    ，其假執行之聲請亦失其依據，應併予駁回。
五、本件判決之基礎已為明確，兩造其餘主張，均與判決結果無
    影響，爰不一一論述，附此陳明。
六、訴訟費用負擔之依據：民事訴訟法第78條。
中　　華　　民　　國　　96　　年　　10　　月　　15　　日
                  民事第一庭    法  官  陳文爵
正本係照原本作成。
如對本判決上訴，須於判決送達後20日內向本院提出上訴狀。
中　　華　　民　　國　　96　　年　　10　　月　　15　　日
                                書記官  劉易柔
